【裁判字號】    95,交抗,21
【裁判日期】    950112
【裁判案由】    違反道路交通管理處罰條例
【裁判全文】
臺灣高等法院交通事件裁定              95年度交抗字第21號
抗  告  人
即受處分人  宏立貨運有限公司
代  表  人  甲○○○
上列抗告人因違反道路交通管理處罰條例案件，不服臺灣板橋地
方法院，中華民國94年12月7日所為裁定（94年度交聲字第1860
號），提起抗告，本院裁定如下：
    主  文
抗告駁回。
    理  由
一、交通部公路總局臺北區監理所（下稱原處分機關）處分意旨
    略以: 江玉水駕駛抗告人即受處分人宏立貨運有限公司所有
    之ＧＬ－四八六號營業大貨車，於民國九十四年八月十一日
    二十一時十八分許，行經國道一號北上一六二公里處，因未
    依規過磅而為警攔停查驗時，發現江玉水未領有營業大貨車
    之駕駛執照，即以江玉水違反道路交通管理處罰條例第二十
    一條之一第一項第一款，而掣開公警局交字第Ｚ00000
    000號舉發通知單舉發，舉發單上並註明抗告人為車主，
    其違規事由為「允許無駕駛執照江玉水駕駛ＧＬ－４８６號
    大營貨車」，嗣並於九十四年九月十五日以北監營字第裁四
    ○─Ｚ00000000號裁決書，裁處抗告人罰鍰新台幣
    （下同）七萬二千元，吊扣汽車牌照三個月。
二、按汽車駕駛人未領有大貨車駕駛執照而駕駛大貨車者，汽車
    所有人及駕駛人各處四萬元以上八萬元以下罰鍰，並當場禁
    止該汽車駕駛人繼續駕駛及扣留其車輛牌照，汽車牌照並吊
    扣三個月。但汽車所有人如已善盡查證駕駛人駕駛執照資格
    之注意，或縱加以相當之注意而仍不免發生違規者，汽車所
    有人不受本條之處罰。道路交通管理處罰條例第二十一條之
    一第一項第一款、第三項、第四項分別定有明文。
三、經查：
    (一)第一項所載事實，業據證人江玉水於原審證述明確，並有
      舉發通知單、原處分機關裁決書附卷可稽（見原審卷第八
      、九頁），而江玉水前述無照駕駛行為及取締經過復為抗
      告人於異議聲明狀、抗告狀所是認，堪信真實。
    (二)抗告人既為前述大貨車之所有人，除有已善盡查證駕駛人
      駕駛執照之注意，或縱加以相當之注意而仍不免發生違規
      之情形，否則仍不能免責，已如前述。查交通部為配合九
      十二年六月一日施行之道路交通管理處罰條例第九十二條
      之一規定，於九十三年三月十三日由交通部公路總局召集
      相關公路監理裁罰機關研商，由中華電信股份有限公司數
      據通信分公司（下稱中華數據）撰妥程式，提供雇主自行
      上網查詢所屬駕駛人之駕照狀況（即所謂電子公路監理加
      值系統駕駛人管理系統，下稱駕駛人管理系統），並由中
      華數據人員在北、中、南、東部舉辦作業說明會，俾使業
      者充份瞭解作業方式及操作模式，業者如無電腦資訊設備
      ，亦可請公會或其服務處協助代為查詢，台北市交通裁決
      所並已配合辦理，此有臺北市交通事件裁決所九十四年三
      月十日北市裁一字第０九四三二四四八二００號函及所附
      會議紀錄在卷足資參照。是汽車所有人顯已可透過駕駛人
      管理系統之公示，隨時注意、定期查考駕駛員之駕駛執照
      資格狀況，抗告人既係經營交通貨運事業，其於原審之代
      理人即實際負責面試僱用江玉水之翁振傑，亦自稱其在貨
      運行待了十年，接下面試職務已二、三年，期間錄取過大
      約十五個司機等語（見原審卷第二十六頁），對此即不能
      諉為不知情，而抗告人縱無電腦資訊設備，亦可透過公會
      或其服務處為之。是抗告人使用駕駛人管理系統查詢駕駛
      員之駕駛執照資格狀況，並無困難可言。
    (三)抗告人雖辯稱：江玉水於九十四年八月十日至本公司應徵
      職業大貨車司機，人事經理翁振益要求江玉水拿出駕駛執
      照後，評定江玉水確實擁有職業大貨車駕駛執照，本公司
      已善盡查驗之責云云。惟抗告人如能以駕駛人管理系統查
      詢江玉水之駕使執照狀況，自不難發覺江玉水並無大貨車
      駕駛執照，且抗告人亦無不能使用駕駛人管理系統之困難
      ，其捨此不為，自不能謂已善盡查證駕駛人駕駛執照資格
      之注意，而援用道路交通管理處罰條例第二十一條之一第
      四項之規定，主張免罰。
    (四)原審據此認定原處分並無不當，抗告人所為辯解不可採，
      而為異議駁回之裁定，即無違誤。
四、抗告人雖以其給予江玉水之薪資，與其他合格駕駛無異，足
    見江玉水於應徵時，確曾提出駕照等語，作為抗告理由，惟
    抗告人既未善盡查證駕駛人駕駛執照資格之注意，已如前述
    ，縱江玉水確曾提出變造之合格駕駛，抗告人仍不能免責。
    其猶執前詞而為抗告，為無理由，應予駁回。
五、據上論結，應依道路交通案件處理辦法第26條、刑事訴訟法
    第412條，裁定如主文。
中    華    民    國    95    年    1    月     12    日
                  刑事第十三庭審判長法  官  曾德水
                                    法  官  廖紋妤
                                    法  官  范清銘
上正本證明與原本無異。
不得再抗告。
                                    書記官  吳金來
中    華    民    國    95    年    1    月     12    日


司法院資訊處製作；財團法人民間司法改革基金會備份。
